【裁判字號】    97,易,668
【裁判日期】    970807
【裁判案由】    詐欺
【裁判全文】
臺灣臺南地方法院刑事判決               97年度易字第668號
公  訴  人  臺灣臺南地方法院檢察署檢察官
被      告  甲○○
上列被告因詐欺案件，經檢察官提起公訴（97年度偵字第5902號）
，本院判決如下：
    主  文
甲○○幫助意圖為自己不法之所有，以詐術使人將本人之物交付
，處有期徒刑參月，如易科罰金，以新台幣壹仟元折算壹日。緩
刑貳年，緩刑期間付保護管束，並應於判決確定後壹年陸月內向
檢察官所指定之公益團體或社區提供捌拾小時之義務勞務。
    事  實
一、甲○○明知將自己之金融機構帳戶提供他人使用，將可能遭
    詐騙集團利用作為犯罪工具，猶基於縱有人以其金融帳戶實
    施財產犯罪亦不違背其本意之不確定故意，於民國97年2 月
    18日某日在不詳地點，將其於華南商業銀行帳號0000000000
    00號帳戶之提款卡、存摺與密碼，以不詳代價出售與真實姓
    名年籍不詳之人使用。嗣詐欺集團輾轉取得上開帳戶後，即
    意圖為自己不法之所有，於97年2月18日佯以帳戶遭盜用需
    將餘款匯入監管帳戶為由先後致電丙○○、乙○○，使渠等
    不疑有他，依指示分別匯入新臺幣19萬2,000 元、7萬元至
    甲○○上開帳戶，旋即遭人提款一空。
二、案經臺南市警察局第二分局報告臺灣台南地方法院檢察署偵
    查起訴。
    理  由
一、按現行刑事訴訟法為保障被告之反對詰問權，排除具有虛偽
    危險性之傳聞證據，以求實體真實之發見，於該法第159 條
    第1項明定被告以外之人於審判外之言詞或書面陳述，除法
    律有規定者外，不得作為證據。而刑事訴訟法第159條之1至
    159條之4為傳聞法則之例外規定，被告以外之人於審判外之
    陳述，雖不符前四條之規定，但經當事人於審判程序同意作
    為證據，法院審酌該言詞陳述或書面陳述作成時之情況，認
    為適當者，亦得為證據；當事人、代理人或辯護人於法院調
    查證據時，知有第159條第1項不得為證據之情形，而未於言
    詞辯論終結前聲明異議者，視為有前項之同意，刑事訴訟法
    第159條之5定有明文。本件公訴人提出之供述證據，被告於
    本院準備程序及審理時均不爭執證據能力，迄至言詞辯論終
    結前，亦未主張有上開不得為證據之情形，及經本院審酌後
    ，認上開證據與本件犯罪事實有關，製作經過亦無違法不當
    之處，應認有證據能力。至公訴人提出之其餘證據，係屬證
    物或機械性紀錄，非屬供述證據，並無傳聞法則之適用。
二、訊據被告業已坦承上開華南商業銀行帳號000000000000之帳
    戶，為其所開立，且於上開時、地交付該帳戶之存摺、印章
    提款卡及密碼予姓名、年籍均不詳之成年男子之事實。又被
    害人丙○○、乙○○因遭詐騙集團成員詐騙，分別匯款19萬
    2 千元及7萬元至被告上開銀行帳戶內乙節，亦據二人於警
    詢時指訴被害情節綦詳，並有臺灣土地銀行匯款申請書、郵
    政跨行匯款申請書、華南商業銀行台南分行97年3月3日函附
    開戶資料及存款往來明細表可資佐證。是被告交付上開銀行
    帳戶資料予不詳姓名年籍之成年男子後，即有被害人丙○○
    、乙○○因遭詐騙集團成員詐騙，分別匯款至被告上開銀行
    帳戶之事實，洵堪認定。
三、被告雖否認有幫助詐欺之犯行，辯稱：我是看報紙要辦理貸
    款，以電話聯絡後，有一位陌生人到我家，我才將銀行帳戶
    之存摺、金融卡、印章及密碼等資料提供給他云云。然查：
  (一)被告辯稱因看報紙刊登廣告，為辦理貸款，才將上開帳戶之
    存摺、提款卡及印章交予他人，惟迄至本院辯論終結前，均
    無法提出報紙廣告，亦無法提供向其拿取帳戶資料之人之相
    關年籍資料、聯絡方式、名片、或其他資料供本院查核，是
    被告果為辦理貸款而交付上開帳戶資料予他人，實非無疑。
  (二)再者，被告辯稱：我是要辦理勞工貸款，我當時有薪資證明
    等語。嗣後又稱：因為當時沒有工作，只好找仲介辦理貸款
    ，我之前擔任保全人員，但是大樓管理委員會認為我年紀太
    大，不同意我擔任保全人員，我辦理貸款的時候，已經離開
    萬安保全好幾個月等語。則被告雖持有薪資證明，但其辦理
    貸款時，已離職數月，銀行人員如受理其申請貸款案件，僅
    需向萬安保全公司查詢，即可得知其離職乙事，以被告處於
    失業狀態，並無工作收入，又無其他財產可供擔保，而無任
    何清償能力，金融機構端無同意貸款予被告之可能。被告自
    陳其學歷雖僅國小畢業，因自學英文及日文，曾於藥廠任職
    ，並開過西藥房之社會歷練，顯然亦能知悉上情，豈會在未
    填寫任何貸款申請資料，亦未支付任何代價之情形下，單憑
    陌生人陳稱有管道可辦理貸款，即予採信，而任意交付個人
    帳戶資料予陌生人之理？
  (三)況依被告之陳述，其與原配離婚，與子女互動不佳，不願伸
    手向小孩拿錢，後來因為失業，並無收入，生活陷入困境，
    才會想辦理貸款等語。則被告是否能辦理該筆貸款，事關重
    大，何以未留存代辦貸款人員之任何相關資料？顯有可疑。
    參以，國內近年來詐騙集團猖獗，民眾為此受騙匯款，屢見
    不鮮，又因匯款之帳戶常為人頭帳戶，亦增加警方查緝犯罪
    之困難度，助長犯罪，大眾傳播媒體為此宣導民眾勿任意提
    供銀行帳戶予不明人士使用，以免遭詐騙集團利用，自陷刑
    責，以被告之社會歷練，亦能明知此事。縱其因辦理貸款而
    交付個人帳戶資料予該陌生人，事後發覺無法以手機聯絡對
    方時，理應察覺異狀，立即向金融機構辦理掛失，並向警局
    報案，盡力防止帳戶遭人冒用，作為犯罪之工具，卻無任何
    相關之防止措施，種種行徑，均有違常情。
  (四)本院綜合被告既無法提出其辦理貸款之相關資料供本院查核
    ，且以其當時處於失業狀態，已無勞工身份，竟欲申辦勞工
    貸款，顯然矛盾。及其辦理貸款過程並未支付任何費用，亦
    未填寫任何申辦貸款之相關資料，於發現無法與代辦之人取
    得聯繫後，亦無任何防止帳戶遭人冒用之舉止等一切情狀，
    足認被告上開之辯解，顯係卸責之詞不足採信，本件係被告
    自行提供上開銀行帳戶予詐騙集團成員之事實，應足認定。
四、按刑法上之幫助犯，係對於犯罪與正犯有共同之認識，以幫
    助之意思，對於正犯資以助力，而未參與實施犯罪之行為者
    而言（最高法院75年度臺上字第1509號、88年度臺上字第
    1270號判決意旨參照），因此，如未參與實施犯罪構成要件
    之行為，僅出於幫助之意思提供助力，僅屬幫助犯，而非共
    同正犯。本件被告提供銀行帳戶之存摺、印章、提款卡及密
    碼予姓名、年籍均不詳之成年男子後，隨即有詐騙集團成員
    施用詐術，向被害人丙○○、乙○○詐得19萬2千元及7萬元
    。該詐欺集團成員之所為，已該當刑法第339條第1項詐欺取
    財罪。被告部分雖無相關事證足認其與詐欺集團成員間就上
    開詐欺取財犯行有犯意聯絡，或對被害人有實施詐欺取財之
    行為，但依其社會歷練及常識，應知任意將個人帳戶資料提
    供予不詳之人使用，有可能作為不法集團利用實施犯罪，仍
    將上開帳戶資料任意交付予陌生人，以致自己無法了解、控
    制其帳戶資料之使用方法及流向，應認縱有他人利用該帳戶
    供實施詐欺取財犯罪之用，亦不違背其本意之幫助犯意甚明
    ，是其所為，應屬詐欺取財罪構成要件以外之行為，論以刑
    法第339條第1項詐欺取財罪之幫助犯，並依刑法第30條第2
    項規定減輕其刑。又被告以一幫助行為，觸犯幫助詐欺取財
    之二相同罪名，為想像競合犯，應論以幫助詐欺取財一罪。
五、爰審酌被告之犯罪動機、目的、手段，及其行為增加警方查
    緝犯罪之困難度，助長犯罪，造成被害人損害之程度，及其
    犯後態度等一切情狀，量處如主文所示之宣告刑，併諭知易
    科罰金之折算標準。又查被告並無前科，此有臺灣高等法院
    被告前案紀錄表可參，其平日素行尚可，其現年64歲，不易
    覓得工作，並無收入，且因家庭關係不佳，不願求助子女，
    一時經濟窘困，致觸犯刑責，念其犯後已能知錯，其情可憫
    ，經此科刑教訓，應知警惕，而無再犯之虞，為讓其有自新
    之機會，因認所宣告之刑以暫不執行為適當，併諭知緩刑2
    年，且應於指定之期限內，依執行檢察官之命令，向指定之
    公益團體或社區，提供80小時之義務勞務。
六、據上論斷，應依刑事訴訟法第299條第1項前段、刑法第339
    條第1項、第30條第1項、第2項、第41條第1項前段、第55條
    、第74條第1項第1款、第2項第5款、第93條第1項第2款，刑
    法施行法第1條之1，判決如主文。
本案經檢察官丁○○到庭執行職務。
中    華    民    國    97    年    8     月    7     日
                  刑事第四庭    審判長法  官  鄭文祺
                                      法  官  黃翰義
                                      法  官  許蕙蘭
以上正本證明與原本無異。
如不服本判決應於收受本判後10日內向本院提出上訴書狀，並應
敘述具體理由。如未敘述上訴理由者，應於上訴期間屆滿後20日
內向本院補提理由書狀（均須按他造當事人之人數附繕本）「切
勿逕送上級法院」。
                                      書記官  郭勝華
中    華    民    國    97    年    8     月    7     日


司法院資訊處製作；財團法人民間司法改革基金會備份。
